【裁判字號】    94,訴,669
【裁判日期】    950502
【裁判案由】    強盜等
【裁判全文】
臺灣臺南地方法院刑事判決               94年度訴字第669號
公  訴  人  臺灣臺南地方法院檢察署檢察官
被      告  甲○○
指定辯護人  蔡弘琳律師
上列被告因強盜案件，經檢察官提起公訴（94年度偵字第4353、
4972、6241、6437號），本院判決如下：
    主  文
甲○○意圖為自己不法之所有，結夥三人以上，攜帶兇器，以強
暴至使不能抗拒，而取他人之物，處有期徒刑柒年捌月。
    事  實
一、甲○○與戊○○、丙○○基於犯意聯絡，意圖為自己不法之
    所有，於民國94年1月1日凌晨2時50分許，由丙○○駕駛自
    小客車搭載戊○○、甲○○，結夥三人，攜帶向他人借得之
    有無殺傷力不明之客觀上足以攻擊人身，危及人生命、身體
    安全，可供凶器使用之黑色手槍一支，前往台南市中西區○○○街155號旁之停車場附近。由丙○○負責駕車接應，戊○○持前開手槍與甲○○走至停車場，見丁○○一人因酒醉在
    車牌號碼CT─5552號車內睡覺，認有機可乘，遂由戊○○打
    開車門，持手槍抵住丁○○大腿，令丁○○交出現金，因丁○○拒不交出，戊○○便持手槍毆打丁○○頭部，使丁○○
    因而受有頭部撕裂傷。甲○○乃打開車門強取丁○○所有之
    皮夾一只（內有現金新台幣7000元、港幣250元、人民幣80
    元、健保卡及駕駛執照等物），以強暴至使不能抗拒而取丁○○之物。得手後，戊○○隨即撥打電話通知丙○○駕車接
    應逃逸，強取之現金朋分甲○○約新台幣（下同）1200元，
    其餘花用殆盡。
二、案經台南市警察局第二分局報請臺灣臺南地方法院檢察署檢
    察官偵查起訴。
    理  由
一、訊據被告甲○○矢口否認有前開犯行，辯稱：案發當天他與
    丙○○、戊○○由玉井一起到台南來。丙○○先載戊○○去
    （永華一街155號旁）停車場那邊，然後再載他去公園那邊
    等戊○○，他不知道戊○○要去做什麼，他們的位置距離大
    約200公尺。丙○○說要去買東西，後來一下子就回來載他
    ，他們二人再去載戊○○，然後再回玉井，他不知道戊○○
    有沒有去搶人家，在車上的時候，戊○○拿1000元還他，那
    是他們打電動玩具的時候，戊○○向他借的；復稱當時戊○○叫他過去車子那裡，戊○○就拿個皮包叫他拿去，戊○○
    當時和一個人在那邊拉扯，那個人他不認識等語。惟查：
（一）被害人丁○○於警詢時供稱94年1月1日2時50分許，他喝
      酒後在臺南市中西區○○○街155號旁空地他的CT-5552號
      汽車內睡覺，突然被叫醒，有兩名歹徒，一名持類似手槍
      開啟他車門、叫他交出現金，他拒絕，該名歹徒就持該類
      似槍械之東西重擊他頭部，命另一名歹徒強行自他長褲口
      袋內拿走皮夾（警卷第49頁）；於本院亦證稱他判定當時
      搶匪有二人，是否二人都有出手搶東西他不能確定，但二
      人都有打開車門。被搶的皮夾是放在褲子右後方口袋（95
      年1月19日審判筆錄）。足見當時強盜被害人丁○○財物
      者應有二人。且被告等人深夜持槍抵住被害人，並強行自
      其褲袋取走皮夾，顯已達使人不能抗拒之程度。
（二）同案被告戊○○於警詢中供稱他與綽號「王仔」之男子及
      丙○○三人，他拿槍，丙○○負責開車，由他及綽號「王
      仔」下手強盜，他當時先敲被害男子所駕駛車輛駕駛座之
      車窗，待搖下後他即開啟車門用槍抵住被害男子之大腿，
      綽號「王仔」隨即開啟後車門進入強取被害男子置於長褲
      口袋內之皮夾，得手後他們徒步往永華1街155號後面逃逸
      ，丙○○就在附近接應他們（警卷第12、13頁）；並稱被
      告甲○○即是與他共同犯下強盜案綽號「王仔」之男子（
      警卷第19、20頁）；於偵查中亦供稱槍是丙○○去借的，
      丙○○開自己車載他、王仔到永華一街停車場，他拿槍下
      車，王仔也下車。他打開被害人車門，拿槍抵被害人大腿
      說拿錢出來，王仔就從後門打開門用手從被害人口袋拿出
      皮包。他們是拿到皮包後就離開，王仔分1200元（94偵
      4353 號偵查卷第194頁）。於本院亦證稱當時他與被害人
      在拉扯，他根本不知如何拿錢，所以叫被告甲○○幫他拿
      錢。他叫被告甲○○過來看看被害人身上有沒有辦法拿到
      錢。他看被告甲○○手拿起來就跑了，他也跟著跑。他有
      拿給甲○○1200元，剩下的他拿去（95年1月19日審判筆
      錄）。足見被告甲○○顯有參與實施強盜被害人丁○○之
      犯行。
（三）被告雖辯稱案發當天他與丙○○、戊○○由玉井一起到台
      南來。丙○○先載戊○○去（永華一街155號旁）停車場
      那邊，然後再載他去公園那邊等戊○○，他不知道戊○○
      要去做什麼，他們的位置距離大約200公尺。丙○○說要
      去買東西，後來一下子就回來載他，他們二人再去載戊○○，然後再回玉井，他不知道戊○○有沒有去搶人家，在
      車上的時候，戊○○拿1000元還他，那是他們打電動玩具
      的時候，戊○○向他借的（95年1月4日準備程序筆錄）。
      然其復稱當時戊○○叫他過去車子那裡，戊○○就拿個皮
      包叫他拿去，戊○○當時和一個人在那邊拉扯，那個人他
      不認識等語（95年4月27日審判筆錄）。苟被告與戊○○
      強盜之案發地點距離約200公尺，如何能聽到戊○○召喚
      而過去拿皮包？又其既過去拿皮包而與戊○○一起離去，
      何以丙○○先回來載被告，二人再去載戊○○？被告所辯
      顯不合理。本件由被告於偵查中供稱當天他與丙○○、戊○○一起出去，戊○○說要找人，他跟戊○○從府前路走
      到永華一街停車場，戊○○上前敲被害人玻璃，二人在拉
      扯，他就打開車門，問他們在做什麼，戊○○就叫他拿皮
      包後趕快離開，皮包是放在右前座，他就拿皮包後趕快離
      開（94偵4353號偵查卷第216頁），參諸被害人林土堯、
      共同被告戊○○之前開供述，足認被告與戊○○下車後，
      二人即共同前往案發地點強盜被害人丁○○之財物。
（四）被告甲○○於本院供稱他們從玉井出發，到台南後沒有去
      那裡，直接到賓士ＫＴＶ附近。後來同案被告丙○○回來
      載走他們，就直接回玉井（95年1月19日審判筆錄）。亦
      即，同案被告等人於當日深夜遠從玉井至台南市強盜完畢
      即行返回玉井，同案被告丙○○豈有不知被告及同案被告
      戊○○之目的而願無條件專程深夜駕車遠赴台南市之理？
      況證人即同案被告戊○○於本院亦證稱丙○○在玉井所負
      責經營之吉時樂電玩店是24小時營業（95年1月18日審判
      筆錄）。苟無要事，同案被告丙○○為何深夜任意離開玉
      井？參諸同案被告丙○○與同案被告戊○○所共犯之其他
      案件，均為同案被告丙○○開車載同案被告戊○○等人至
      現場作案，同案被告丙○○則駕車等侯接應或把風之犯罪
      模式。同案被告丙○○與被告及同案被告戊○○等人就本
      件強盜應有犯意聯絡、行為分擔。
（五）本件同案被告丙○○負責開車搭載被告及同案被告戊○○
      至現場附近，並在現場附近等侯接應，俟被告等人強盜完
      成後再開車接應被告等人離去。其除有犯意聯絡外，更有
      實際參與與犯罪現場密切接近之搭載前往行搶及接應行為
      ，顯有分擔實施犯罪行為，而非僅係單純同謀共同正犯。
      被告等人應係結夥三人以上強盜。再被告與同案被告戊○○共同走近被害人之自小客車強盜，且在被告強取被害人
      皮包前，同案被告戊○○已持前開手槍與被害人拉扯已如
      前述，則被告顯不可能不知同案被告戊○○持前開手槍強
      盜之事實。
        從而，被告前開所辯，尚不足採。本案事證明確，被告
    前開犯行堪予認定。
二、按刑法第321條第1項第3款所謂之兇器，其種類並無限制，
    凡客觀上足對人之生命、身體、安全構成威脅，具有危險性
    之兇器均屬之。查被告夥同同案被告戊○○等人持以強盜之
    有無殺傷力不明之手槍雖未扣案，然被告等人既持前開手槍
    犯強盜案件既遂，足見前開手槍之形狀與大小顯與真槍相似
    ，方足使被害人誤認為真槍而不敢抗拒，而該手槍既與真槍
    之形狀與大小相似，則該手槍即有槍柄、槍管及其他鈍角，
    故持該玩具手槍敲打被害人，亦足認可造成被害人一定之傷
    勢。前開手槍客觀上顯屬刑法第321 條第1項第3款所示之兇
    器。核被告所為，係犯強盜罪而有刑法第321條第1項第3款
    之攜帶兇器及第4款之結夥三人以上情形，應依刑法第330條
    第1項之加重強盜罪論科。被告等人就上開強盜犯行，有犯
    意聯絡及行為分擔，為共同正犯。爰審酌被告之品行，深夜
    結夥恣意強盜他人財物，除造成被害人精神及財產損害外，
    更嚴重破壞社會治安，惡性非輕、強盜所得財物尚非甚鉅，
    及其犯後並無悔意等一切情狀，量處如主文所示之刑，以示
    懲儆。
三、另被告等人持以強盜之前開有無殺傷力不明之手槍部分，被
    告戊○○供稱手槍是向己○○借的，且無證據足認係被告等
    人所有之物，爰不為沒收之諭知。
四、據上論斷，應依刑事訴訟法第299條第1項前段，刑法第28條
    、第330條第1項，判決如主文。
本案經檢察官乙○○到庭執行職務。
中    華    民    國    95    年    5     月     2    日
              刑事第二庭審判長法  官  鄭  文  祺
                              法  官  林  中  如
                              法  官  陳  賢  德
以上正本證明與原本無異。
如不服本判決，應於收受送達後10日內向本院提出上訴書狀（應
附繕本）。
                              書記官  楊  宗  哲
中    華    民    國    95    年    5     月    3     日
附錄本案論罪科刑法條全文：
刑法第330條第1項
  犯強盜罪而有第三百二十一條第一項各款情形之一者，處七年
  以上有期徒刑。
刑法第321條
  犯竊盜罪而有左列情形之一者，處六月以上、五年以下有期徒
  刑：
  一  於夜間侵入住宅或有人居住之建築物、船艦或隱匿其內而
      犯之者。
  二  毀越門扇、牆垣或其他安全設備而犯之者。
  三  攜帶兇器而犯之者。
  四  結夥三人以上而犯之者。
  五  乘火災、水災或其他災害之際而犯之者。
  六  在車站或埠頭而犯之者。
  前項之未遂犯罰之。


司法院資訊處製作；財團法人民間司法改革基金會備份。
